【裁判字號】    94,勞訴,17
【裁判日期】    950502
【裁判案由】    給付職業災害補償金
【裁判全文】
臺灣臺南地方法院民事判決              94年度勞訴字第17號
原      告  辛○○
訴訟代理人  鄭淑子  律師
被      告  天九興業股份有限公司
法定代理人  戊○○
訴訟代理人  乙○○
            楊漢東  律師
複代理人    林彥百  律師
            杜婉寧  律師
            黃煌文
上列當事人間請求給付職業災害補償金事件，經本院於民國95年
4月18日言詞辯論終結，判決如下：
    主  文
被告應給付原告新台幣陸拾萬肆仟佰壹拾捌元，及自民國九十
四年六月二十五日起至清償日止，按年息百分之五計算之利息。
原告其餘之訴駁回。
訴訟費用由被告負擔百分之五十五，餘由原告負擔。
本判決原告勝訴部分於原告以新台幣貳拾萬壹仟伍佰元供擔保後
，得假執行，但被告於執行標的拍定、變賣前，以新台幣陸拾萬
肆仟佰壹拾捌元為原告預供擔保後，得免為假執行。
原告其餘假執行之聲請駁回。
    事  實
甲、原告方面：
一、聲明：被告應給付原告新台幣 (下同)1,117,518 元，及自
    起訴狀繕本送達翌日起至清償日止，按年息百分之5計算之
    利息，並以供擔保為條件之假執行宣告。
二、陳述：
(一)原告自90年10月起，任職於被告位於台南縣後壁鄉嘉田村上
    茄苳12-39號工廠擔任機械操作員，嗣於93年3月29日值夜班
    工作時，因右手被機械絞斷，緊急送至長庚醫院嘉義分院急
    救，於93年3月30日接受緊急筋膜切開術、右手指骨折固定
    手術，於93月4月5日接受右手清創手術，於93月4月14日接
    受右手補皮手術，於93月4月21日出院後，又於93年8月31日
    再接受右手清創手術，於93月9月1日接受肌腱轉移手術，於
    93 年9月8日出院。原告嗣又於94月1月16日至行政院衛生署
    新營醫院住院，拔除鋼片，於94月1月24日出院。期間並持
    續至長庚紀念醫院嘉義分院、錫和診所、行政院衛生署新營
    醫院及高雄榮民總醫院接受門診診療及復健治療迄今。依長
    庚紀念醫院嘉義分院94年10月8日 (94)長庚院嘉字第1010號
    函所示，原告於93月3月29日至93月4月21日與93月8月31日
    至93月9月8日住院期間需第三人從旁協助照料。上開醫院推
    介的照顧服務員，費用一天為2,000元。又依上開醫院95年1
    月2日 (95)長庚院嘉字第00001號函所示，原告於94年11月
    22 日門診時，仍可能遺存約10度左右屈曲活動受限情形，
    右肩膀亦有小程度關節活動度受限情形，目前雖可從事輕便
    的工作，但肌力、速度及靈敏度上比較差，故粗重或須快速
    反應的工作，可能是其無法勝任的。而依錫和診所之函覆，
    依原告於93年6月28日至93年11月23日復健當時之病情，無
    法施行本院所述之工作能力，因原告之病情是因右肱骨骨折
    併發之橈神經麻痹進而影響右上肢之肌肉系統。行政院衛生
    署新營醫院94年12月12日新營醫病字第0940005371號回函，
    亦稱原告於94年1月16日入院拔除鋼釘，即使經過一年持續
    治療，亦難回復至原來的工作能力。原告住院期間有雇用看
    護之必要。由上開醫院之回函，俱證原告迄提起本訴為止，
    仍無法回復原有工作能力，而依最高法院91年台上字第2466
    號民事判決意旨，勞動基準法第59條第1項第2款前段所稱「
    不能工作」應與同款但書規定之「喪失原有工作能力」為相
    同解釋。即勞工如因職業災害於醫療期間喪失原有工作能力
    即屬「不能工作」，被告即有依勞動基準法上開規定在原告
    醫療中不能工作期間，補償原告原領工資之義務。
(二)被告抗辯原告乃因打瞌睡才不慎將手伸入輸送帶遭絞傷，被
    告機器設備雖經勞檢所認定有缺失，但與原告受傷之原因無
    關，及原告出院後，被告另為其安排輕便工作，但原告無故
    曠職，被告已於93年6月24日寄發存證信函通知終止兩造勞
    動契約，查：
  1.依勞工安全衛生法第2條第4項之規定，本法所稱職業傷害，
    謂勞工就業場所之建築物、設備、原料、材料、化學物品、
    氣體、蒸氣、粉塵等或作業活動及其他職業上原因引起勞工
    疾病、傷害、殘廢或死亡。原告乃於上班期間遭機器絞斷右
    手臂而受傷，依上開規定所示即屬職業傷害無誤，被告辯稱
    原告因打瞌睡才會將手伸進輸送帶而受傷，即應由被告負舉
    證責任，否則被告依法即應對遭遇職業災害之勞工負有補償
    之義務。
  2.原告於93月4月21日第一次出院後，於93年5月底被告即叫原
    告要回去上班，原告因恐不回去上班，工作不保，即強忍不
    適，於93月5月31日返回工廠上班，惟因原告右肱骨骨折，
    右臂神經叢受損並未復原，根本無法從事原勞力工作，雖被
    告辯稱其有為原告安排適合原告之輕便工作，惟原告慣常使
    用右手，突然要其改用左手工作，原告深感力不從心，且操
    作篩選碎玻璃之工作，除需以刷子撥動玻璃碎片外，另需跑
    上跑下操作按鈕，以原告當時之身體狀況，無法勝任；更何
    況，雖被告同意提供宿舍，惟原告右手傷勢未癒，對其日常
    生活起居作息如穿衣、吃飯、洗澡仍是多有不便，原告在不
    堪負荷之下，方未再去被告工廠上班。原告離廠就醫後，曾
    於93年6月15日傳真高雄榮民總醫院診斷證明書予被告，上
    情為被告所自認，上開診斷證明書即已載稱「病人需復健，
    無法工作半年」，足證原告確已向被告表達請病假之意思表
    示，被告於收受上開診斷證明書後，竟於93年6月24日寄存
    證信函予原告，限原告於函到三日內回覆是否願在被告公司
    繼續工作，逾期即終止兩造勞動契約，原告在害怕之餘，方
    在證人丙○○陪同之下回到被告公司，但因被告公司仍是要
    求原告回去工作，原告因傷勢未癒拒絕，被告即以原告曠職
    為由主張終止兩造之勞動契約。
  3.按解釋意思表示，應探求當事人之真意，雖證人丙○○證稱
    其曾陪同原告要回被告公司工作，但最後原告表示無法工作
    。原告於93年5月底曾回被告工廠上班，並非原告已恢復工
    作能力，而是原告勞工權益認識不足，怕再不回去工作惟恐
    飯碗不保，方勉力返回工廠上班，但終究力不從心，無法繼
    續工作，此從原告訴訟代理人詢問證人丙○○「原告表示不
    工作之真意為何？」時，證人丙○○明白證稱「原告表示他
    手這樣，也無法再作被告公司派給他的工作，所以他表示不
    要回被告公司工作了」，足證原告係因職業災害無法從事被
    告指派之工作方拒絕再去上班，被告指稱原告係因感情糾紛
    才曠職未上班，實屬無稽，被告不得因原告受有職業災害後
    不懂如何主張權益即否認原告之損害，並進而免除其法定補
    償義務。
  4.按雇主不得於勞工因遭勞動災害之醫療期間，終止勞動契約
    ，為勞動基準法第13條所明定，此所謂之醫療期間包括醫治
    與療養，復健則屬後續之醫治期間，自亦包含在內 (參台灣
    高等法院88年勞上字第18號判決意旨)。依原告提出之診斷
    證明書及上開醫院回函可證，原告於93月5月31日至93月6月
    4 日回廠上班之期間，應屬原告之醫療期間，被告不應指派
    工作命原告執行，但因原告對勞工權益認識不足，惟恐不回
    廠上班，工作不保，方會勉力回廠工作，惟因右手機能受損
    ，力不從心，方未再回工廠上班。原告不能工作既非無正當
    之理由，自無被告主張之曠職情形，又原告仍在醫療期間，
    被告主張終止勞動契約亦屬違背法律之強制規定，應屬無效
    。
  5.依職業災害勞工保護法第27條之規定，職業災害勞工經醫療
    終止後，雇主應按其健康狀況及能力，安置適當之工作，並
    提供其從事工作必要之輔助設施。足證被告縱要為原告另行
    安置適當之工作，亦應俟原告「經醫療終止後」，而非原告
    仍在醫療期間即為原告安排工作，原告無法勝任不再回廠，
    即主張原告無故曠職，被告上開主張顯然於法難容。
(三)被告並未為原告投保勞、健保，依勞動基準法第59條第1項
    第1、2款之規定，被告應補償原告必需之醫療費用及按其原
    領工資數額予以補償，但被告均未為之，原告因而向台南縣
    政府勞工局申請調解，但於94月3月28日調解不成立，故依
    法向本院起訴。
(四)茲依勞動基準法第59條第1款、第2款、職業災害勞工保護法
    第7條、民法第184條第2項第193條第1項、第195條第1項規
    定，將原告請求之項目、金額說明如下：
  1.醫療費用：
    自93月3月29日至94年4月8日住院及門診費用共計需用醫療
    費用240, 880元。
  2.被告應補償原告原領工資：
    依勞動基準法施行細則第31條之規定，本法第59條第2款所
    稱原領工資，係指該勞工遭遇職業傷害「前一日正常工作時
    間」所得之工資。其為計月者，以遭遇職業災害前最近一個
    月正常工作時間所得之工資，除以30日所得之金額，為其一
    日之工資。原告係於93月3月29 日晚間11時左右受傷，被告
    於93年4月9日將原告3月份薪資24,272元轉帳至原告台灣銀
    行戶頭，故依上揭規定，被告應按原告每月原領工資24,272
    元補償原告。故被告自93年4月1日起至94年4月30日止，應
    補償原告工資為315,536元，扣除已補償之工資為30,798元
    ，被告尚應補償原告原領工資284,738元。
  3.看護費用：
    原告三次住院共計41天 (即93年3月30日至94年4月21日、93
    年8月31日至93年9月8日及94年1月16日至94年1 月24日)，
    以每日看護費用1,900元計，共計77,900元。雖被告否認原
    告有支出看護費用，惟依前揭醫院之回函，原告住院期間確
    有看護之必要，則原告既因受有職業傷害住院期間需人看護
    ，而由親屬看護時，雖無現實看護費之支出，亦應認原告受
    有相當看護費之損害，因親屬看護所付出之勞力，並非不能
    評價為金錢，此種親屬基於身份關係之恩惠，自不能加惠於
    被告，故應衡量及比照僱用照顧服務員看護情形，認原告受
    有相當於看護費之損害，被告應負損害賠償責任。
  4.交通費用：
    原告請求之車資費用，雖未提出收據為證，惟依原告所受傷
    害為右手臂骨折併神經損傷觀之，原告顯無自行騎乘機車至
    嘉義、高雄就醫之能力，被告即有包車就醫之生活上需要。
    原告依門診次數請求每次來回包車費用500元，並未逾依實
    際里程數跳錶收費標準，被告否認原告支出包車費用，顯無
    理由。爰依請求被告賠償原告至嘉義長庚醫院24 次門診及
    高雄榮民總醫院共4次門診之包車費用14,000元 (即500元×
    28次＝14,000元)。
  5.精神慰撫金：
    依勞工安全衛生法第5條第1項第1款之規定，雇主應有防止
    機械、器具設備等引起之危害符合標準之必要安全設備。而
    依勞工安全衛生設施規則第43條之規定，雇主對於機械之原
    動機、轉軸、齒輪、帶輪、飛輪、傳動輪、傳動帶等有危害
    勞工之虞之部分，應有護罩、護圍、套胴、跨橋等設備。原
    告既因撿拾掉落之鐵鎚致右手被捲進輸送帶而骨折，被告提
    供勞工使用之機械設備即有防護不周之缺失，被告自應負未
    善盡防止機械引起危害之責任，爰請求被告賠償原告精神慰
    撫金500,000元。
  6.總計，被告應給付原告1,117,518元。
三、證據：提出長庚紀念醫院嘉義分院診斷證明書1紙、行政院
    衛生署新營醫院診斷證明書4紙、高雄榮民總醫院診斷證明
    書2紙、錫和診所診斷證明書1紙、新竹牛埔郵局第96號存證
    信函及其回執、台南縣政府94年3月29日府勞關字第0940065
    258號函及所附勞資爭議調解紀錄、長庚紀念醫院嘉義分院
    醫療費用收據3紙、行政院衛生署新營醫院費用證明書、高
    雄榮民總醫院醫療費用收據10紙、錫和診所費用明細1紙、
    原告台灣銀行存摺節本1份、永康網寮郵局8支局第110 號存
    證信函1紙、戶籍謄本、畢業證書、扣繳憑單各1紙、被告公
    司變更登記事項卡1份、行政院勞工委員會南區勞動檢查所
    94 年3月3日勞南檢製字第094500 2215號書函1份、照片5幀
    為證，並請求本院向長庚紀念醫院嘉義分院函查原告之傷勢
    對原告之日常生活起居作息有無影響？醫療期間有無需要第
    三人從旁協助照料之必要？該醫院配合之看護人員一天看護
    費用為何？向台南縣汽車駕駛員職業工會函詢依市場慣例從
    台南縣鹽水鎮至嘉義長庚紀念醫院或高雄榮民總醫院包車來
    回費用各若干？
乙、被告方面：
一、聲明：請求判決駁回原告之訴，如受不利益判決，請准予供
    擔保免為假執行。
二、陳述：
(一)原告受雇於被告未參加勞工保險係因原告有農保，如果參加
    勞保就會喪失農保資格，才要求被告不要幫原告辦勞保，並
    非被告拒絕為原告辦理參加勞保。故原告不得以被告未為原
    告辦理參加勞保為由，請求損害賠償。更何況原告在曠職由
    被告解僱離職前，原告住院費用均由被告公司支付，原告自
    己並未負擔任何醫療費用，故原告離職前並無自行負擔醫療
    費用之損失。至於原告離職後因與被告已無勞雇關係存在，
    被告並不會因為原告未參加勞保之事由而對原告負醫療費用
    之損害賠償責任。假設原告到職就有參加勞保，原告離職仍
    然必須退保，不論原告離職原因為曠職被解僱或原告自己表
    示不願再上班而自己去職均同。故本件原告無權以被告未為
    原告辦理加入勞保為理由請求離職前或離職後醫療費用之損
    害賠償。
(二)本件原告受傷原因雖原告在庭上不承認是自己打瞌睡才將手
    伸進機器受傷。但原告第一次親自出庭時（94年11月29日）
    陳稱：「當時我拿鐵鉤要將一塊塞於輸送帶上的石塊勾出來
    ，我整個人連鐵鉤伸進去勾，再伸出來時，手就被機器絞斷
    ，當時我為何連人都伸進入，我自己也不清楚」，第二次在
    勘驗機器現場時（95年2月10日）又改稱：「事故發生時，
    是站在碎石機輸送帶前端，正持鐵鎚要敲碎輸送帶上石頭，
    因鐵鎚滑脫滑入進料斗下方的底部，伊要撿該鐵鎚時，手就
    由輸送帶下方的斜坡被輸送帶夾到」等語，原告二次說詞完
    全不同，顯然原告否認自己打瞌睡之說詞並非實在，原告是
    因自己打瞌睡才將手伸進機器被絞傷才飾詞卸責。縱使以原
    告之說詞為真正，也可証明被告並無過失，因為被告之機
    器操作時並不能將人身伸入輸送帶，且不必將人身伸入輸送
    帶，只要持鐵鉤操作即可。既然原告之說詞都稱伊將人身伸
    入，顯然是原告操作不當，並非被告設備有欠缺。雖然勞工
    檢查所檢查後認定被告設備有缺失，但該項被認定之缺失均
    非屬發生原告受傷之位置，尤其原告第二次在現場所指受傷
    位置在進料斗下方，如工人未將身體刻意壓低蹲下並將頭、
    身體伸入輸送帶下方，根本手不會踫到輸送帶而被絞入。由
    現場調查之結果及勞檢所停工通知書所載應停工範圍不包括
    原告受傷之進料斗下方位置，即可證明原告受傷之位置，被
    告機器設備並無過失。
(三)兩造勞動契約應已因原告曠職而由被告有效終止，雖然原告
    聲稱有傳真診斷證明書到被告公司，但被告接到原告委託他
    人傳真時，原告並未向被告表示要請假，而據幫原告傳真診
    斷書到被告公司之證人丙○○供稱：「原告是要請被告代為
    請領職業災害補償金」，故原告並無要向被告請假之意思。
    況且事後丙○○陪原告回被告公司時，被告經理丁○○都已
    主動向原告表示如願回來上班，可先請6個月長假，原告都
    已拒絕並表示不願回公司上班了，豈有可能其傳真診斷證明
    書反而是要求向被告公司請假呢？豈不矛盾？如果原告有請
    假之意思，又豈會拒絕丁○○經理之好意而表示不願回公司
    上班？故證人丙○○所言應屬實情，證人傳真原告之診斷證
    明書並非要向被告請假，原告構成連續曠職未上班，應屬明
    確。被告對原告終止契約，應屬有效。
(四)退一步而言，姑且不論被告對原告連續曠職之理由所為之終
    止契約是否有效，至少原告事後由證人丙○○陪同回被告公
    司時（因被告有要求丙○○幫忙找原告），被告經理有向原
    告表示若願意回公司上班，公司可以讓原告先請六個月長假
    ，此項事實有陪同原告回公司之證人丙○○及原告之經理丁○○均已證明屬實。但被告公司之意見卻遭原告拒絕，原告
    一開始就堅持不要再回公司上班。故亦應認定原告已有自行
    離職之事實。不論原告是否不知其法律上之權益，但原告確
    實有向被告公司表示不願再回被告公司上班，此為證人丙○○與丁○○均證明屬實之事實。不能因原告事後碰到專業人
    員告知其受傷期間有很多權益可享受，即改變原告已有表示
    不再回公司上班之事實。故兩造之勞動契約應消滅。
(五)至於原告第一次出院後回被告公司上班也是原告自己要求，
    被告公司並無強迫原告上班。丙○○也證明「因為他表示要
    回被告公司工作，第一次原告剛出院回公司時，被告公司的
    經理也有表示會安排原告按鈕較輕鬆的工作」，故原告出院
    後第一次回公司工作是原告主動表示可以工作了，要求被告
    公司讓他回來工作，被告公司才安排輕鬆的工作給原告，且
    有獲得原告同意。原告工作三天後才因其與外勞糾紛才自行
    離去。正常情況下，如果原告是不能勝任工作才不願工作，
    原告應會向公司或主管反應，豈會都不反應而自行離開？故
    被告應原告之要求重新幫原告安排之工作，並非原告不能勝
    任，且有獲得原告同意。原告既已同意該項工作，且能勝任
    該項工作，又已工作三天後，即不得再以該項工作非屬原有
    工作為由無故曠職。故原告主張本件原告已喪失「原有工作
    能力」為由，請求依勞基法第59條第1項第2款補償原領工資
    ，應非有理。原告與被告間之勞動契約既已消滅，即無補償
    原領工資之問題。
(六)證人丁○○在94年11月08日開庭時已證稱原告對其追問有無
    與外勞女友的事情，不承認但也不否認，只表示不要回公司
    上班，因為若回來會被外勞打。事實證明原告是因另有個人
    與外勞之感情糾紛才不願回公司上班，根本不是無法勝任工
    作。
(七)又原告第一次回公司上班前住院期間，是被告公司請外勞照
    顧原告，至於第一次回公司上班三天後自行離開，以後原告
    雖有住院，但並未請看護，也未需要家人照顧。原告第一次
    出院後回公司是自己騎機車回公司，故原告主張有請看護或
    由家人照顧，並非實在。被告也否認原告有包計程車到醫院
    或診所看病之事實，故原告以每次500元車資請求被告賠償
    ，應無理由。
(八)本件因原告受傷並非被告之機器或設備有欠缺安全裝置之過
    失，而係原告自己錯誤、不當之行為造成，原告不應未關掉
    機器而將人身伸入進料斗下方。機器正常操作時，工人不應
    將人身或頭、手伸入進料斗下方。被告並無過失，故原告請
    求賠償精神慰撫金、車資及看護費用，均非有理。至於原告
    離職前之薪資及醫藥費，被告均有支付，並未積欠原告，原
    告離職後即無補償原領薪資之問題。縱使認定被告有過失，
    原告亦應負與有過失責任，且原告向被告公司之借款應扣抵
    。
三、證據：提出新竹牛埔郵局第96號存證信函及其回執、行政院
    勞工委員會南區勞動檢查所94年3月3日勞南檢製字第094002
    215號停工通知書各1份、現場照片8幀、原告考勤表1份、被
    告請款單、零用金申請單、借款切結書各1紙為證，並請求
    訊問證人己○○、丙○○、丁○○、林保成、葉俊麟、庚○○、甲○○，並請求本院履勘現場。
丙、本院依職權函詢長庚紀念醫院嘉義分院、行政院衛生署新營
    醫院、高雄榮民總醫院、錫和診所查明原告於上開醫療院所
    診療時，依其當時所受之傷害，須經多久治療始能回復從事
    原來之工作或一般人之工作能力？其住院時能否自理生活？
    有無僱用看護？看護費用若干？於上開治療期間支出之醫療
    費用若干？
    理  由
一、按訴狀送達後，原告不得將原訴變更或追加他訴，但擴張或
    減縮應受判決事項之聲明者，不在此限，民事訴訟法第255
    條第1項第3款定有明文。本件原告起訴原請求被告應給付原
    告1,095,618元，及自94年5月1日起，按月24,272元之薪資
    ，後於94年8月9日當庭擴張訴之聲明，請求被告應給付1,12
    7,918元，及自94年2月14日起至清償日止，按年息百分之5
    計算利息，及自94年5月1日起至原告回復工作能力止，按月
    給付24,272元，並自清償日止，按年息百分之5計算之利息
    。復又於94年8月25日具狀減縮聲明為被告應給付11,104,61
    2元，及自94年2月14日起至清償日止，按年息百分之5計算
    之利息，嗣就利息部分再減縮自起訴狀繕本送達翌日起至清
    償日止，按年息百分之5計算之利息，其上開最終關於聲明
    之變更，其起訴請求權之基礎未變，僅就聲明部分為減縮，
    揆之前揭規定，本院自應准許，予以審理，合先說明。
二、原告起訴主張：其自90年10月起，任職於被告工廠擔任機械
    操作員，嗣於93.03.29值夜班工作時，因右手被機械絞斷，
    緊急送至長庚醫院嘉義分院急救，於93年3月30日接受緊急
    筋膜切開術、右手指骨折固定手術，於93月4月5日接受右手
    清創手術，於93月4月14日接受右手補皮手術，於93月4月21
    日出院後，又於93年8月31日再接受右手清創手術，於93 月
    9月1日接受肌腱轉移手術，於93年9月8日出院。原告嗣又於
    94月1月16日至行政院衛生署新營醫院住院，拔除鋼片，於
    94月1月24日出院。期間並持續至長庚醫院嘉義分院、錫和
    診所、行政院衛生署新營醫院及高雄榮民總醫院接受門診診
    療及復健治療迄今，仍無法回復原有工作能力，又被告並未
    為原告投保勞、健保，依勞動基準法第59條第1項第1、2款
    之規定，被告應補償原告自93年3月29日至94年4月8日住院
    及門診之醫療費用240,880元，及自93年4月1日起至94年4月
    30日止應領之工資284,738元，又原告乃於上班期間，因被
    告違反勞工安全衛生法第5條第1項第1款，雇主應有防止機
    械、器具設備等引起之危害符合標準之必要安全設備之規定
    遭機器絞斷右手臂而受傷，應屬職業傷害無誤，被告亦應對
    原告因此所受之損害負賠償責任，爰依職業災害勞工保護法
    第7條、民法侵權行為法律關係，請求被告賠償共計41天，
    以每日1,900元計，共計77,900元之看護費用，及14,000元
    之交通費用，並500,000元之精神慰撫金，總計被告應給付
    原告1, 117,518元。
三、被告則辯稱：原告受傷後出院，係原告自己要求回被告公司
    上班，被告因此答應原告安排較輕鬆之按鈕工作，亦經原告
    同意，後原告回公司工作未經同意無故不來上班，曠職3日
    以上，經被告以存證信函通知後，已經被告依法終止兩造之
    勞動契約在案，姑不論被告以原告曠職3日以上終止勞動契
    約是否有效，但被告公司曾同意原告如回公司上班，同意給
    6個月長假之意見遭原告拒絕，原告一開始就堅持不要再回
    公司上班，不論原告是否不知其法律上之權益，但原告確實
    有向被告公司表示不願再回被告公司上班，故亦應認定原告
    已有自行離職之事實，兩造之勞動契約亦已合法終止，原告
    自不得依勞基法第59條第1項第1、2款規定，請求被告補償
    其醫療費用與應領工資。又原告是因自己打瞌睡才將手伸進
    機器被絞傷，縱非因原告打瞌睡以致受傷，然被告之機器操
    作時並不能亦不必將人身伸入輸送帶，只要持鐵鉤操作即可
    ，既然原告之說詞都稱伊將人身伸入，顯然是原告操作不當
    ，並非被告設備有欠缺，被告並無過失，故原告請求賠償精
    神慰撫金、車資及看護費用，均非有理。至於原告離職前之
    薪資及醫藥費，被告均有支付，並未積欠原告，原告離職後
    即無補償原領薪資之問題。縱使認定被告有過失，原告亦應
    負與有過失責任，且原告向被告公司之借款應扣抵等語。
四、兩造不爭執事項：
(一)原告自民國90年10月起受僱於被告公司擔任碎石機操作員。
(二)原告於93年3月29日晚上23時左右，於值夜班時，右手因被
    捲入機器輸送帶，而受有右肱骨骨折並橈神經損傷。
(三)原告受傷緊急送至長庚醫院嘉義分院急救，於93年3月30日
    接受緊急筋膜切開術、右手指骨折固定手術，於93月4月5日
    接受右手清創手術，於93月4月14日接受右手補皮手術，於
    93 月4月21日出院後，又於93年8月31日再接受右手清創手
    術，於93月9月1日接受肌腱轉移手術，於93年9月8日出院。
    原告嗣又於94月1月16日至行政院衛生署新營醫院住院，拔
    除鋼片，於94月1月24日出院。期間並持續至長庚醫院嘉義
    分院、錫和診所、行政院衛生署新營醫院及高雄榮民總醫院
    接受門診診療及復健治療迄今。
(四)原告受傷住院於93年4月21日出院，曾經於93年5月31日至93
    年6月4日回被告工廠上班。
(五)原告於93年3月29日受傷後，被告分別於93年4月9日給付原
    告93年3月份薪資24,272元、93年5月10日給付原告工資8,30
    0元、93年6月10日給付原告工資8,298元、93年4月21日給付
    醫療費用17,456元。
(六)兩造勞資爭議協調案件，於94年3月28日經台南縣政府勞工
    局協調不成立。
(七)被告公司於93年6月23日寄發新竹牛埔郵局第96號存證信函
    通知原告終止兩造勞動契約，原告於94年6月24日收到該存
    證信函。
五、原告主張其受僱於被告公司，於上開時地值夜班時，右手因
    被捲入機器輸送帶，而受有右肱骨骨折並橈神經損傷，經送
    醫急救，迄今仍繼續接受門診與復健治療之事實，業據原告
    提出長庚紀念醫院嘉義分院診斷證明書1紙、行政院衛生署
    新營醫院診斷證明書4紙、高雄榮民總醫院診斷證明書2紙、
    錫和診所診斷證明書1紙為證，被告此亦不爭執，堪信為真
    實。惟辯稱兩造已合法終止勞動契約，且被告並無違反勞工
    安全衛生法之情節，對原告之受傷，無庸負損害賠償之責等
    語。故本件兩造之爭點在於兩造間之勞動契約是否已終止，
    原告是否尚不能工作，而可向被告請求醫療費用之損失與原
    應領之工資？又原告受傷，被告是否有因違反勞工安全衛生
    法而應負侵權行為損害賠償之責？本院分述理由如下：
(一)原告得否依勞動基準法第59條第1款、第2款前段規定請求補
    償醫療費用與原領工資？
  1.原告是否尚在醫療期間不能工作？兩造間之勞動契約是否已
    終止：
  (1)按勞動基準法第59條規定勞工遭遇之職業災害，參照勞工安
    全衛生法第2條第4項規定係謂勞工就業場所之建築物、設備
    、原料、材料、化學物品、氣體、蒸氣、粉塵等或作業活動
    及其他職業上原因引起之勞工疾病、傷害、殘廢或死亡而言
    (最高法院78年度台上字第371號判決參照)。本件原告自90
    年10月起受僱於被告公司，於93年3月29日晚上23時左右，
    於值夜班操作碎石機時，右手因被捲入機器輸送帶，而受有
    右肱骨骨折並橈神經損傷之事實，為兩造所不爭執，原告受
    傷既係於工作時，因操作被告公司內之機器設備而引起之傷
    害，揆之前揭說明，原告係遭遇職業災害而受傷乙節，應堪
    認定，合先說明。
  (2)次按勞工在第59條規定之醫療期間，除雇主因天災、事變或
    其他不可抗力致事業不能繼續，經報主管機關核定者，不在
    此限外，雇主不得終止契約，勞動基準法第13條定有明文。
    又此項規定旨在避免勞工於職業災害傷病醫療期間，生活頓
    失所依，係對於罹受職業災害勞工之特別保護，應屬強制規
    定，雇主違反上開規定，終止勞動契約者，自不生契約終止
    之效力 (最高法院91年度台上字第2466號判決參照)。再勞
    動基準法第59條所稱醫療期間係指「醫治」與「療養」。一
    般所稱「復健」係屬後續之醫治行為，應至其恢復原勞動契
    約所約定之工作能力之期間為止。
  (3)查本件原告因於上述時地，因於被告公司上夜班操作碎石機
    時，右手因被捲入機器輸送帶，而受有右肱骨骨折並橈神經
    損傷，已如前述，而原告受傷後，迄今仍接受復健治療等情
    ，亦有原告提出之長庚紀念醫院嘉義分院診斷證明書1紙、
    行政院衛生署新營醫院診斷證明書4紙、高雄榮民總醫院診
    斷證明書2紙、錫和診所診斷證明書1紙為證，並為被告不爭
    執之事實。而原告於受傷前，係從事以手持鐵勾 (長約1尺
    之空心鐵管)推勾輸送帶上碎石塊之工作等情，為原告自承
    在卷，並經證人即被告公司員工己○○證稱屬實 (見本院卷
    第80頁)，經本院函詢長庚紀念醫院嘉義分院、行政院衛生
    署新營醫院、高雄榮民總醫院、錫和診所查明原告於上開醫
    療院所診療時，依其當時所受之傷害，須經多久治療始能回
    復從事原來之工作或一般人之工作能力，雖高雄榮民總醫院
    函稱因原告僅於該院門診4次，最後1次門診紀錄是94年4 月
    11日，故難判斷目前恢復之情形，有該醫院94年12月19日高
    總管字第0940013501號函及所附病歷資料可憑。然長庚紀念
    醫院嘉義分院則稱依醫學學理及臨床經驗來看，原告受傷後
    2 年時間，神經、肌肉力與關節活動的恢復會達到極限，目
    前可從事輕便的工作，但肌力、速度及靈敏度上比較差，故
    粗重或須快速反應工作，可能是其無法勝任的，因此以空心
    鐵棒推勾輸送帶上碎石，如果石塊太重或須快速與敏捷性，
    原告可能無法勝任等語，有該醫院95年1月2日 (95)長庚院
    嘉字第00001號函及所附病歷表可稽，雖未直接認定原告尚
    未恢復原有工作能力，然參酌該醫院稱從醫學學理及臨床經
    驗來看，原告受傷後2年時間，神經、肌肉力與關節活動的
    恢復始會達到極限，目前僅可從事輕便的工作，而原告原係
    從事於轉動之輸送帶上持長鐵鉤將石塊以外之雜物勾離輸送
    帶，以利碎石塊之回收，其工作內容頗為吃重，並須有一定
    之靈敏度，顯非受傷後之原告可勝任，再參酌錫合診所函覆
    稱原告是於93年6月28日至同年11月23日於該診所復健，其
    病情是因右肱骨骨折併發之橈神經麻痺，進而影響右上肢之
    肌肉系統，依當時之病情，無法施行原告原來之工作能力，
    有該診所信函及所附病歷表可憑，及行政院衛生署新營醫院
    亦稱原告於94年1月16日入院拔除鋼釘，其右肱骨骨折合併
    橈神經損傷，拔釘後，即使經過一年持續治療，亦難回復至
    於原來之工作能力，有該醫院94年12月14日新營醫病字第09
    40005371號函及所附病歷表可稽等情，應堪認原告主張其自
    93年3月29日深夜受傷後，迄今仍在復健，尚未回復原有工
    作能力之事實為真實。
  (4)雖被告辯稱於原告受傷後曾為其安排玻璃震篩機之操作工作
    ，而該工作內容僅係單純操作機械按鈕，以掃把清掃碎玻璃
    ，不須大量勞力等情，雖經證人即被告公司員工己○○、管
    理部經理丁○○先後證稱屬實 (見本院78、112頁)，並經本
    院履勘現場，查明無訛，原告於本院履勘時，亦自承其受傷
    後操作該機器並無困難，係其自認為無法長期負擔該工作等
    語屬實，有勘驗筆錄可稽 (見本院卷第211頁)，惟縱原告受
    傷治療後，已具有從事較原工作內容為輕之工作能力，然其
    既尚未回復原有之工作能力，已如前述，再依前述關於勞動
    基準法第13條所謂「醫療期間」之說明，自不能因其已具有
    從事與原工作內容較輕便之工作能力，即認原告已回復原有
    之工作能力，而認已不在醫療期間乙節，實乃當然之理，被
    告以原告受傷後已經被告公司安排從事較為輕便之工作，並
    能勝任為由，認其已回復工作能力，醫療期間已終止云云，
    自不足採。
  (5)又雖勞工在醫療期間內不能從事勞動契約中所約定之工作。
    雇主如欲使勞工從事其他非勞動契約所約定之工作，仍非不
    得與勞工協商 (行政院勞工委員會 (85)台勞動三字第10001
    8號函參照)，然此僅係允許雇主於勞工在醫療期間不能工作
    時，於不違反法律強制規定之情形下，基於契約自由原則，
    許其得與勞工協商，變更契約內容，使勞工從事與原定契約
    內容不同之工作而已，然勞工既仍在醫療期間不能工作，雇
    主依勞動基準法第59條第1項2款，尚應補償其原領工資，換
    言之，勞工享有不工作而領取原領薪資之權利，豈有僅因勞
    工同意從事與原勞動契約中所約定之工作，即剝奪其依上開
    法條規定所可享有之權利，故勞工縱同意從事其他非勞動契
    約所約定之工作，亦不因之使職業災害之醫療期間即當然終
    止，並使雇主另取得可終止勞動契約之權利，否則無異變象
    鼓勵雇主，藉其在勞動契約上之強勢地位，迫使勞工另與之
    協議變更契約內容，並藉此迂迴取得於職業災害醫療期間得
    終止勞動契約之權，迴避勞動基準法第13條強制規定之適用
    ，而有違立法目的。
  (6)故本件原告於93年3月29日值夜班時遭遇職業災害後，雖曾
    於同年5月31日至同年6月4日間，回被告公司從事玻璃震篩
    機之操作工作，姑不論是如原告所主張是因被告公司之強求
    ，或被告公司辯稱係基於原告之請求，然如前述，原告遭遇
    職業災害前，所從事者係碎石機之操作工作，縱認係基於兩
    造之協議，原告同意於上開時間回被告公司從事玻璃震篩機
    之操作工作，亦已與原工作契約內容不同，不能因原告有能
    力操作玻璃震篩機，而認其已回復原有工作能力，原告既尚
    未能回復職業災害前之工作能力，並迄仍在醫療期間，其本
    即享有不工作而請求被告補償原領薪資之權利，則被告豈可
    以原告回公司從事玻璃震篩機之操作工作，未經請假曠職3
    日以上為由，依同法第12條第1項第6款規定，終止兩造之勞
    動契約，揆之上開說明，即有違同法第13條之強制規定，而
    不生終止兩造勞動契約之效力。
  (7)再按勞動基準法第13條規定：「勞工在第50條規定停止工作
    期間或第59條規定之醫療期間，雇主不得終止契約。」旨在
    限制雇主不得單方面依法第11條及第12條規定終止契約，固
    不包括勞資雙方協議終止勞動契約在內；惟個別勞工是經濟
    上之弱勢，常在資訊閉塞的情況下，為雇主所誘導或非出於
    自願的終止契約，基此，勞資雙方協議終止勞動契約，仍必
    須探求該協議勞方之真意，方不致有違誠信原則，以免爭議
    之發生 (行政院勞工委員會民國89年8月24日 (89)台勞資二
    字第0034199號函參照)。被告辯稱原告已有表示不願再回被
    告公司上班等情，固據證人丙○○證稱伊曾陪同原告回被告
    公司3次，第3次被告公司表示若原告回公司上班，願意讓他
    去長庚醫院復健，原告表示無法工作，隔日原告向伊表示他
    確定不回被告公司工作，伊才向被告公司表示原告不回去工
    作了等語 (見本院卷第82、83頁)，證人丁○○亦證稱係原
    告一開始就堅持不要回公司上班等語 (見本院卷第94頁)，
    似非無據。然證人丙○○亦證稱原告曾當場向被告公司表示
    他手受傷，無法工作等語，經本院向證人丙○○確認原告表
    示不工作之真意係因手受傷，或是其他意思時，證人則證稱
    原告表示他手這樣，也無法再作被告公司派給他的工作，所
    以明白表示不回被告公司工作等語 (見本院卷第83頁)，原
    告既係因手受傷，經工作3日後，認無法長期負擔被告另行
    指派之工作，始表示不回被告公司，細譯其真意，應係指不
    回被告公司從事其指派之玻璃震篩機操作員之工作，應無與
    被告公司終止勞動契約之意思，且參酌被告公司曾於93年6
    月24日以存證信函要求原告於3日內回復是否繼續於被告公
    司工作，否則以勞動基準法第12條第1項第6款規定不經預告
    終止兩造間之勞動契約等情，有原告提出之新竹牛埔郵局第
    96號存證信函及其回執可憑，證人丁○○亦證稱原告於被告
    公司發上開存證信函而未回到公司上班時，就已被被告公司
    解僱了等語 (見本院卷第94頁)，益見兩造不曾有合意終止
    勞動契約之協議，否則亦無被告公司一再主張已依勞動基準
    法第12條第1項第6款以原告曠職3日以上之事由，單方終止
    兩造勞動契約之情發生，是被告自不能僅因原告表示不願回
    被告公司上班等語，而認為兩造之勞動契約已經合意終止。
    至被告抗辯原告係因個人與外勞發生感情糾紛，始不願再回
    被告公司上班等情，已為原告所否認，證人己○○亦證稱伊
    只聽說原告與外勞混在一起，但沒有聽說有不正當之行為 (
    見本院卷第79頁)，證人丁○○雖證稱嗣後有聽說原告與外
    勞的女朋友發生關係，當場被外勞發現云云，惟僅是聽聞而
    來，其復證稱事後丙○○陪同原告回公司，伊曾問原告有無
    與外勞女友發生關係之事，原告不承認亦未否認，只表示不
    要回來，因為若回來會被外勞打等語 (見本院卷第93頁)，
    亦未能明確證明原告係因被告抗辯之上情，始不回原告公司
    上班，此外被告復未舉證以實其說，此部分所辯自不足採。
  2.原告得請求原領薪資與醫療費用之金額若干：
  (1)按勞工因遭遇職業災害而致死亡、殘廢、傷害或疾病時，雇
    主應補償其必需之醫療費用，勞工在醫療中不能工作時，雇
    主應按其原領工資數額予以補償，勞動基準法第59條第1款
    、第2款前段定有明文。本件原告既因職業災害受傷，現尚
    在醫療期間不能工作，則其依上開規定，自得請求被告補償
    其必需之醫療費用與原領之工資。
  (2)次按如同一事故，依勞工保險條例或其他法令規定，已由雇
    主支付費用補償者，雇主得予以抵充之，勞動基準法第59條
    但書固定有明文。惟參照勞動基準法施行細則第34條規定，
    勞動基準法第59條所定同一事故，依勞工保險條例或其他法
    令規定，已由雇主支付費用補償者，雇主得予以抵充之。但
    支付之費用如由勞工與雇主共同負擔者，其補償之抵充按雇
    主負擔之比例計算之規定，雇主得依上開勞動基準法第59條
    但書主張予以抵充者，自以費用係由雇主負擔時，始有其適
    用。本件被告自承並未為原告辦理勞、健保等情屬實，不論
    被告未為原告投保，係因原告之要求，或係被告故意漏未投
    保，本件被告既未曾為原告支付健保費用，又原告所遭受者
    為職業災害，亦非全民健康保險法第82條得由保險人代位求
    償之範圍，則原告支出之醫療費用關於健保負擔部分，被告
    自無從主張抵充或原告之請求權已移轉於保險人之問題，原
    告自可一併向被告請求，先予說明。
  (3)原告主張其自93年3月29日至94年4月8日住院及門診費用共
    計240,880元部分，業據提出長庚紀念醫院嘉義分院醫療費
    用收據3紙、行政院衛生署新營醫院費用證明書、高雄榮民
    總醫院醫療費用收據10紙、錫和診所費用明細1紙為證，經
    本院函詢上開醫療院所結果，原告於自93年6月28日至同年
    11月23日於錫合診所復健，所需醫療費用為17,760元，有該
    錫合診所上開信函可稽，於行政院衛生署新營醫院94年1月
    16 日至同年月24日住院期間，所需醫療費用為29,693元，
    有該醫院上開函文及所附醫療費用證明書可憑，雖該函文漏
    未函覆關於門診部分之醫療費用，惟依原告提出之門診費用
    證明書，其自94年2月15日至同年4月8日門診所需醫療費用
    為16,381元，被告對上開原告提出之門診費用證明書之真正
    不爭執，堪可採信，於高雄榮民總醫院共計門診4次，所需
    之醫療費用則為2,001元，亦有該醫院前開函文及所附醫療
    費用明細可稽，至其於長庚紀念醫院嘉義分院治療之醫療費
    用則為195,587元，亦有該醫院前開函文所附醫療費用明細
    表可按，而依上開相關醫療費用單據或明細所列關於醫療費
    用項目，多為掛號費、治療費、藥品費、診察費、手術費用
    、麻醉費用、X光診斷費用、病房費用、住院期間之膳食費
    、注射技術費、檢驗費、檢查費、調劑費用等，依原告所受
    之右肱骨骨折並橈神經損傷之傷害，應屬必需之醫療費用，
    而上開4家醫療院所合計必需之醫療費用為261,422元，扣除
    兩造所不爭執被告曾為原告支出於長庚紀念醫院嘉義分院之
    醫療費用17,456元，合計原告必需之醫療費用為243,966元
    ，原告僅請求被告補償240,880元，未逾上開金額，自應准
    許。
  (4)再按勞動基準法第59條第2款所稱原領工資，係指該勞工遭
    遇職業災害前一日正常工作時間所得之工資。其為計月者，
    以遭遇職業災害前最近一個月工資除以三十所得之金額為其
    一日之工資，勞動基準法施行細則第31條第1項定有明文。
    原告於93年3月29日發生職業災害，其當月之薪資為24, 272
    元，有原告提出台灣銀行存摺節本1份可按，並為兩造不爭
    執之事實，則其遭遇職業災害前一日正常工作時間所得之工
    資應為809元 (24272÷30=809，元以下4捨5入)，原告請求
    自93年4月1日至94年4月30日之原領工資應為319,555元(809
    ×395=319555)，扣除原告自承被告已給付30,798元之工資
    ，原告得請求被告補償之原領工資應為288,757元，原告僅
    請求284,738元，亦未逾上開數額，自應準許。
  (5)末按勞動基準法第59條之受領補償權利，不因勞工之離職而
    受影響，且不得讓與、抵銷、扣押或擔保，同法第61條第2
    項定有明文。又勞動基準法第59條之補償規定，係為保障勞
    工、加強勞、雇關係，促進社會經濟發展之特別規定，非損
    害賠償。同法第61條尚且規定該受領補償之權利不得抵銷，
    應無民法第217條過失相抵之適用 (最高法院89年度第4次民
    事庭會議決議參照)。被告抗辯原告對本件職業災害之發生
    與有過失，主張過失相抵，及其向被告公司之借款應予扣抵
    ，姑不論原告就本件職業災害之發生是否與有過失，被告對
    原告是否確有借款債權之存在，依上開規定與最高法院決議
    要旨，被告均不得以之就原告得請求補償之醫療費用與原領
    工資部分，主張過失相抵或債權抵銷，此部分抗辯，即不足
    採。
(二)原告得否依職業災害勞工保護法第7條、民法第184條第2項
    前段、第193條、第195條侵權行為法律關係請求被告賠償看
    護費、交通費與精神慰撫金：
  1.按勞工因職業災害所致之損害，雇主應負賠償責任，職業災
    害勞工保護法第7條前段定有明文。又按違反保護他人之法
    律，致生損害於他人者，負賠償責任。又不法侵害他人之身
    體或健康者，對於被害人因此喪失或減少勞動能力或增加生
    活上之需要時，應負損害賠償責任。再不法侵害他人之身體
    、健康、名譽、自由、信用、隱私、貞操，或不法侵害其他
    人格法益而情節重大者，被害人雖非財產上之損害，亦得請
    求賠償相當之金額，民法第184條第2項前段、第193條第1項
    、第195條第1項分別定有明文。再按雇主依勞動基準法第59
    條規定所負之補償責任，係法定補償責任，並不排除雇主依
    民法規定應負之侵權行為賠償責任，此由該法第60條規定「
    雇主依前規定給付之補償金額得抵充就同事故所生損害之賠
    償金額」自明，原審依調查證據為辯論之結果，認定上訴人
    對防止熱交換器有崩塌之虞之作業場所引起之危害，未設置
    符合標準之必要安全設備，違反勞工安全衛生法第5條第1項
    第5款規定，應與陳貽壎負共同侵權損害賠償責任，因而為
    上訴人敗訴判決，並不違背法令 (最高法院86年度台上字第
    1580號判決參照)。
  2.被告是否有違反民法第184條第2項規定之侵權行為：
  (1)按依勞工安全衛生法第5條第1項第1款之規定，雇主應有防
    止機械、器具、設備等引起之危害符合標準之必要安全設備
    。而雇主對於機械之原動機、轉軸、齒輪、帶輪、飛輪、傳
    動輪、傳動帶等有危害勞工之虞之部分，應有護罩、護圍、
    套胴、跨橋等設備，勞工安全衛生設施規則第43條則定有明
    文。又勞工安全衛生設施規則未就是否已達安全標準作細部
    明確之規範，本應依各式工作場所、特殊機械設備，依照不
    同情況，視是否足防止職業災害、保障勞工安全與健康作個
    案不同之認定。再「勞工安全衛生設施規則」第43條，係為
    防止機械之動作點或動力傳動部分之機械動作界限內，如有
    勞工身體之一部分進入時，造成機械危害，所規定之防止碰
    觸、捲入轉軸等具體措施。如機械之轉軸有危害勞工之虞部
    分，雇主應設置護罩、護圍、套胴或其他同等效果之防護設
    備。所謂「有危害勞工之虞之部分」，係指勞工平常作業，
    包括日常掃除、上油、檢查等或通行時，因碰觸而被捲入、
    拉入等危險之處。是則上開規定，對雇主賦予職業災害防止
    之義務，雇主自應視個案之實際狀況選擇設置護罩、護圍、
    套胴或其他同等效果之防護設備 (行政院勞工委員會87年6
    月8日 (87)台勞安二字第023087號函參照)。再按雇主對勞
    工、一般作業人員應施以從事工作及預防災變所必要之安全
    衛生教育、訓練，勞工安全衛生法第23條第1項、勞工安全
    衛生教育訓練規則第2條亦有明定。
  (2)查系爭發生職業災害之機械係將被告公司製造之不良品 (石
    塊)由進料斗放入，藉由輸送帶送入粉碎機內粉碎後回收，
    原告之工作則是負責將輸送帶上石塊以外之物品以鐵鉤勾取
    出來，及若石塊卡於進料斗時，以鐵鎚敲擊進料斗，藉以鬆
    動石塊，而該輸送帶上方之覆蓋，是事故發生後加蓋，至進
    料斗下方之輸送帶則始終未予覆蓋等情，業經本院履勘現場
    查明屬實，並經證人丁○○當場證述無訛，有勘驗筆錄在卷
    可憑 (本院卷第209頁)，而本件事故發生是因原告持鐵鎚要
    敲石塊，因滑脫掉入進料斗下方之輸送帶上，原告鑽入伸手
    要撿拾鐵鎚時，遭輸送帶捲入而受傷等情，亦經原告於上開
    勘驗現場自承屬實，而系爭機械係藉由輸送帶將碎石塊送進
    粉碎機內，輸送帶長度自進料斗延伸至粉碎機，原告之工作
    場所則係於持鐵勾或鐵鎚立於該輸送帶旁作業，即有因碰觸
    而遭輸送帶捲入或拉入之危險，被告即有應在輸送帶上方或
    旁邊設置覆蓋，以避免勞工遭捲入或拉入而受傷之義務，其
    未於輸送帶之上方或旁邊設置覆蓋，致原告因遭輸送帶捲入
    而受傷，即難謂就系爭機械、設備等引起之危害已設置符合
    標準之必要安全設施。至被告提出行政院勞工委員會南區勞
    動檢查所94年3月3日勞南檢製字第094002 215號停工通知書
    ，雖僅就被告配料區○○○○○道高度2公尺以上之工作場
    所邊緣及開口部分，未設置適當強度之圍欄、握把、覆蓋等
    防護措施，認有違反勞工安全衛生規則第224條第1項之規定
    ，並未提及本件原告發生職業災害之處亦應設置覆蓋等情，
    然此是主管機關事後檢查之結果，並不拘束本院，且上開勞
    工安全衛生規則第43條賦予雇主職業災害防止之義務，雇主
    自應視個案之實際狀況選擇設置護罩、護圍、套胴或其他同
    等效果之防護設備，早經上開行政院勞工委員會87年6月8日
    (87)台勞安二字第023087號函釋在案，況原告之工作場所為
    整組碎石機，輸送帶又自進料斗下方延伸至粉碎機，整條輸
    送帶均有使勞工捲入或拉入之危險，自無僅於高度2公尺以
    上之輸送帶始有設置覆蓋等防護設備之必要之理，上開勞檢
    所之停工通知，並不足為被告有利之認定。
  (3)又證人即被告公司員工甲○○雖證稱伊一進公司，公司會給
    一本工作手冊，每變換一工作內容，就會給伊手冊，若不識
    字，會有班長帶他們去看教他們等語 (見本院卷第239頁)，
    證人即被告員工林保成於本院履勘現場時亦證稱伊在人員訓
    練上，有教導操作必須帶手套、安全鞋、安全帽，若撿拾輸
    送帶上的東西，應將輸送帶停止，伊教育訓練時有發給員工
    注意事項，都有記載，亦有發給原告等語 (見本院卷第211
    頁)，然此已為原告否認在卷，被告亦始終未能提出所謂工
    作手冊或教育訓練注意事項佐證，而證人甲○○證稱是工作
    手冊，證人林保成則稱是教育訓練注意事項，二者所稱已不
    相符，再本院履勘現場時，於機械電源操控面板上，貼有「
    粉粹機作業規定」，其上亦無證人林保成所稱其教導員工操
    作時必須帶手套、安全鞋、安全帽，若撿拾輸送帶上的東西
    ，應將輸送帶停止之規定，有該粉碎機作業規定附卷可憑 (
    見本院卷第216頁)，況證人甲○○、林保成均是被告公司員
    工，所述非無偏坦被告之情，是證人所述顯不可採，此外，
    被告亦未舉據證明曾對原告施以從事工作及預防災變所必要
    之安全衛生教育、訓練，堪認被告已有違勞工安全衛生法第
    23條第1項、勞工安全衛生教育訓練規則第2條之規定。
  (4)本件原告受傷已經本院為職業災害所致，已如前述，被告依
    職業災害勞工保護法第7條前段之規定，對勞工因此所受之
    損害，本即應予賠償。況按為防止職業災害，保障勞工安全
    與健康，特制定本法，勞工安全衛生法第1條前段定有明文
    ，考其立法目的在保障勞工之安全與健康，其自屬保護他人
    之法律，被告既有違反勞工安全衛生法第5條第1項第1款、
    第23條之規定，未設置防止機械、器具、設備等引起之危害
    符合標準之必要安全設備，並給予原告施以從事工作及預防
    災變所必要之安全衛生教育、訓練，自屬違反保護他人之法
    律，依民法第184條第2項規定，被告亦應對原告負侵權行為
    責任，原告自得依上開民法第193、195條規定，請求損害賠
    償。
  3.得請求看護費、交通費、精神慰撫金若干：
  (1)原告請求看護費用41,800元部分：
    原告主張其住院3次共計41日 (即93年3月30日至94年4月21
    日、93年8月31日至93年9月8日，均在長庚紀念嘉義分院，
    94年1月16日至94年1月24日則於行政院衛生署新營醫院) ，
    以每日看護費用1,900元計，共計77,900元等情，並未就曾
    支付上開看護費用，或是曾由其親屬實際看護，而受有相當
    於看護費用損害，提出可供本院調查之證明，是否真實，已
    有可疑。而經本院依職權函詢長庚紀念醫院嘉義分院結果，
    原告第1次住院期間，於93年4月8日早上8時至同年月21日上
    午10時，有雇用該醫院推介之照服員，依當時之計費標準費
    用為32,500元等情，有該醫院上開95年1月2日 (95)長庚院
    嘉字第00001號函可稽，然此部分看護費用係由被告支出等
    情，則經原告於起訴時，於起訴狀上自承在案，雖其後原告
    主張因此部分看護費用被告事後以借款名義向原告起訴請求
    ，因而為擴張請求之聲明，然仍不足以否認此部分費用係由
    被告支付之事實，此外該次住院原告本人亦自承被告有派外
    勞至醫院協助 (見本院卷第110頁)等語屬實，顯見該次住院
    ，原告並未受有看護費或相當於看護費用之損失。又原告第
    2次住院期間，行韌帶轉移手術，故術後會以支架固定右手
    ，在飲食、穿衣上會有影響，但此部分由家屬協助不便之處
    即可等情，亦有長庚紀念醫院嘉義分院上開函文可稽，足認
    原告第2次住院期間，其手術後，雖於飲食、穿衣有影響，
    但並未達到不能自理日常生活，而須看護人員之必要，其請
    求此部分之看護費用，亦無理由。至被告第3次於行政院衛
    生署新營醫院住院期間，雖有雇用看護之必要，但並無僱用
    看護協助處理日常生活等情，則經本院向該醫院函詢屬實，
    有該醫院開94年12月14日新營醫病字第0940005371號函可稽
    ，原告亦自承除長庚醫院外，其他醫院住院期間可以自行穿
    衣、飲食、如廁等語屬實 (見本院卷第111頁)，亦堪認原告
    於第3次住院期間並無僱請看護之必要。綜上，原告於前開3
    次住院期間，或未支出看護費用，或無僱請看護之必要，則
    其請求前開看護費用，即屬無據，不應准許。
  (2)交通費用14,000元部分：
    原告主張其因門診治療需包車來回，以每次包車費用500元
    ，前後在長庚紀念醫院嘉義分院門診24次、高雄榮民總醫院
    門診4次計算，交通費用共計14,000元部分，亦未提出任何
    支出該項費用之證據以實其說，其主張已不可採，況原告受
    傷部位在右手，對其腿部之行動能力應無影響，原告是否有
    包車前往門診之必要，令人存疑，原告陳稱因手部受傷，影
    響到腳部之行動能力云云，亦與常理相違，況原告亦自承其
    去醫院看病，有時搭計程車，有時搭公車等語 (見本院卷第
    110頁)，更與其訴狀上所述以包車方式往返醫院每次500元
    之主張不符，益見其主張支出交通費用部分不足採，其此部
    分之請求，自不應准許。
  (3)精神慰撫金500,000元部分：
    按非財產上損害之慰撫金數額，究竟若干為適當，法院應斟
    酌兩造身分、地位及經濟狀況決定之。原告因本件職業災害
    ，受有右肱骨骨折與橈神經損傷，歷經3次手術，且須經長
    久復健，並對日常生活造成相當不便，在身心上受有相當大
    之煎熬，精神上確實受有痛苦，本院斟酌上開情狀，並斟酌
    原告為高雄市私立復華中學附設高級中學進修學校畢業、尚
    未婚、受傷前於被告公司年薪122,295元（有原告提出之畢
    業證書、戶籍謄本、扣繳憑單各1份可稽），及被告為一資
    本額168,660,000元之公司 (有被告公司變更登記事項卡1份
    可憑)等情，認原告得請求之精神賠償以200,000元為適當，
    逾此範圍之請求，即屬無據。
  (4)總計，原告得請求之看護費、交通費與精神慰撫金共計200,
    000元 (看護費0+交通費0+精神慰撫金200,000=200,000)。
 4.被告得否主張過失相抵：
  (1)按損害之發生或擴大，被害人與有過失者，法院得減輕賠償
    金額，或免除之，民法第217條第1項定有明文。而非財產上
    之損害，被害人對於損害之發生或擴大，與有過失者，因民
    法第217條之條文，既未將之除外，自應一體適用。
  (2)被告辯稱原告係因工作時打瞌睡，以致發生本件事故等情，
    所舉證人即被告公司員工甲○○、庚○○於事故發生時均未
    在場，並未親見事故發生之經過，是不足以證明上情，此外
    被告並未舉證以實其說，此部分辯詞自不足採。惟原告之工
    作是負責將輸送帶上石塊以外之物品以鐵鉤勾取出來，及若
    石塊卡於進料斗時，以鐵鎚敲擊進料斗，藉以鬆動石塊，已
    如前述，而該機械體積龐大，於輸送帶運轉時，若遭其捲入
    ，勢必受傷，亦應為原告可預見，則原告於工作時，即應注
    意避免遭轉動之輸送帶捲入或拉入而受傷，而本件事故發生
    是因原告持鐵鎚要敲石塊，因滑脫掉入進料斗下方之輸送帶
    上，原告鑽入伸手要撿拾鐵鎚時，遭輸送帶捲入而受傷等情
    ，亦如前述，而該處在進料斗之下方，輸送帶裸露在外，鑽
    入該處已屬不易，為避免危險之發生，原告即應考慮先將輸
    送帶停止，始可安全鑽入伸手撿拾鐵鎚，而原告自90年10月
    任職於被告公司，操作該機械已有相當之時日，對其應以上
    開安全方式操作機械乙節，自不能諉無認識，而依當時之情
    況亦無不能先停止輸送帶之事由，詎原告不先停止輸送帶，
    即率而鑽入進料斗下方撿拾鐵鎚，致遭該處之輸送帶捲入受
    傷，其對傷害之發生，不能謂無過失。本院審酌原告之過失
    程度頗重，認被告就本件事故之賠償金額，應酌減為
    100,000 元。
  5.被告就對原告之借款債權得否主張抵銷：
  (1)按二人互負債務，而其給付種類相同，並均屆清償期者，各
    得以其債務，與他方之債務，互相抵銷，民法第334條定有
    明文。又按訴訟標的之法律關係，於確定之終局判決中經裁
    判者，當事人之一造以該確定判決之結果為基礎，於新訴訟
    用作攻擊防禦方法時，他造應受其既判力之拘束，不得以該
    確定判決言詞辯論終結前，所提出或得提出而未提出之其他
    攻擊防禦方法為與該確定判決意旨相反之主張，此就舊民事
    訴訟法第399條第1項規定之趣旨觀之甚明 (最高法院42年台
    上字第1306號判例參照)。
  (2)本件被告主張其對原告有35,500元之借款債權乙情，業據提
    出借款切結書1紙為證，原告對該切結書係由其親簽乙情，
    亦不爭執 (見本院卷第111頁)，自堪信為真實，雖其辯稱係
    其住院期間之醫療費用，因被告公司代墊，始簽立該切結書
    乙情，並未提出證據以實其說，所辯已不足採，況被告因其
    已自被告薪資中扣抵14,200元外，餘借款21,300元部分，則
    經本院新營簡易庭94年營小字第440號判決被告勝訴確定在
    案等情，亦經被告提出上開判決書與確定證明書可憑，原告
    對此亦不爭執，則依上開最高法院判例意旨，原告於本件訴
    訟中就該判決確定部分，即不得再為相反之主張，是原告否
    認該借款之真實性，即不足採。
  (3)從而，原告依前開民法第334條規定主張就其借款債權21,30
    0元部分，與原告得請求侵權行為損害賠償100,000元部分主
    張予以抵銷，自屬有據，應予准許，則原告經抵銷後得請求
    之損害賠償額應為78,700元(100,000－21,300=78,700)。
六、綜上所述，原告既因職業災害而受傷，且尚在醫療期間不能
    工作，被告除不得終止兩造之勞動契約外，尚應依法補償原
    告必需之醫療費用與原應領工資，並不得主張過失相抵與抵
    銷。另被告違反保護他人法律復因職業災害，致原告受有損
    害，亦應賠償原告因此所受之損害，惟原告就損害之發生與
    有過失，應酌減被告之損害賠償額，且因其對原告尚有借款
    債權存在，亦得依法主張抵銷。從而，原告依勞動基準法第
    59條第1款、第2款前段規定，請求被告補償醫療費用240,88
    0元、原應領工資284,738元，依職業災害勞工保護法第7條
    前段、侵權行為法律關係請求賠償78,700元，共計604,318
    元 (240,880+284,00000000000000=604,318)，及自起訴狀
    繕本送達翌日即94年6月25日起至清償日止，按年息百分之5
    計算之利息，為有理由，應予准許，逾此範圍之請求，即屬
    無據，應予駁回。
七、兩造陳明願供擔保，聲請宣告假執行及免為假執行，就原告
    勝訴部分，核無不合，爰酌定相當擔保金額分別准許之，至
    原告敗訴部分，其假執行之聲請，失所附麗，應併予駁回。
八、又本件判決結果已臻明確，兩造關於被告是否任由原告值夜
    班違反勞工法令之攻擊防禦並證據方法，及原告請求向台南
    縣汽車駕駛員職業工會函詢依市場慣例從台南縣鹽水鎮至嘉
    義長庚紀念醫院或高雄榮民總醫院包車來回費用各若干之證
    據資料，並兩造其餘主張及攻擊防禦方法，經本院斟酌後認
    對判決結果無影響，故不再逐一論述，述此說明。
九、據上論結：原告之訴為一部有理由、一部無理由，依民事訴
    訟法第79條、第390條第2項、第392條第2、3項，判決如主
    文。
中    華    民    國    95    年     5     月    2    日
                  民事第四庭    法  官  高榮宏
以上正本係照原本作成
如對本判決上訴，須於判決送達後20日內向本院提出上訴狀
中    華    民    國    95    年      5    月    2    日
                                書記官  林清薰


司法院資訊處製作；財團法人民間司法改革基金會備份。
